臺灣臺南地方法院刑事判決　　　　　　　 96年度易字第390號
公　訴　人　臺灣臺南地方法院檢察署檢察官
被　　　告　丁○○
　　　　　　乙○○
　　　　　　甲○○
　　　　　　戊○○
上列被告等因詐欺案件，經檢察官提起公訴（95年度偵字第
17133號），被告四人就被訴事實均為有罪之陳述，本院裁定由
受命法官獨任進行簡式審判，判決如下：
    主    文
丁○○共同以犯詐欺罪為常業，處有期徒刑貳年；又共同意圖為
自己不法之所有，以詐術使人將本人之物交付，處有期徒刑壹年
貳月；應執行有期徒刑貳年陸月。
乙○○共同以犯詐欺罪為常業，處有期徒刑壹年肆月；又共同意
圖為自己不法之所有，以詐術使人將本人之物交付，處有期徒刑
壹年；應執行有期徒刑貳年。
甲○○共同意圖為自己不法之所有，以詐術使人將本人之物交付
，處有期徒刑壹年貳月。
戊○○共同意圖為自己不法之所有，以詐術使人將本人之物交付
，處有期徒刑壹年。
    事實及理由
一、本件犯罪事實及證據均引用起訴書所載（如附件）。
二、本件係經被告丁○○、乙○○、甲○○、戊○○四人於本院
    當庭表示認罪，而以簡式審判程序加以審理，有本院九十六
    年四月十一日準備程序筆錄及審判筆錄附卷足憑，則依據刑
    事訴訟法第二百七十三條之二、同法第一百五十九條第二項
    之規定，不適用傳聞法則有關限制證據能力之相關規定。
三、核被告丁○○、乙○○所為，均係犯刑法第三百三十九條第
    一項之詐欺取財罪及修正前刑法第三百四十條常業詐欺罪；
    被告甲○○、戊○○二人，均係犯刑法第三百三十九條第一
    項之詐欺取財罪。被告丁○○、乙○○、甲○○、戊○○所
    犯之上開詐欺取財罪，各係基於集合犯之犯意下所為，且時
    間緊接無法分離，且有反覆實施之特性，應包括一行為予以
    評價，各論以一個詐欺取財罪。被告丁○○、乙○○二人與
    其等所屬之大陸地區詐欺集團成員就上開常業詐欺犯行，有
    犯意聯絡及行為分擔，均應論以共同正犯。被告丁○○、乙○○二人及被告丁○○、甲○○、戊○○三人，與其等所屬
    之大陸地區詐欺集團成員就上開詐欺取財之犯行，均有犯意
    聯絡及行為分擔，各應論以共同正犯。被告丁○○、乙○○
    二人所犯之詐欺取財罪及常業詐欺罪間，犯意各別，罪名不
    同，不論依修正前刑法第五十一條第五款規定，或修正後刑
    法第五十一條第五款之規定適用之結果，均未有逾有期徒刑
    二十年或三十年之情形，而未發生新法有利被告之情形，依
    刑法第二條第一項前段規定，應依修正施行前之刑法第五十
    一條第五款規定，予以分論併罰。爰審酌被告四人之犯罪情
    節係以被告丁○○擔任招募車手及提領贓款之工作，其犯罪
    情節較為嚴重，被告戊○○受被告甲○○之指示收取人頭帳
    戶及提領贓工作，情節相對輕微，並所有被告之犯罪動機、
    目的、手段及犯後均坦承犯行之犯後態度等一切情狀，分別
    量處如主文所示之刑，並就被告丁○○、乙○○二人定其應
    執行刑，以資懲儆。至檢察官雖分別就被告丁○○、乙○○
    、甲○○三人求處有期徒刑五年，就被告戊○○求處有期徒
    刑三年，惟本院審酌上開事項，認被告等人科以如主文所示
    之刑已足資懲戒，併此敘明。
四、刑法修正後，適用法條之比較：
    按行為後法律有變更者，適用行為時之法律。但行為後之法
    律有利於行為人者，適用最有利於行為人之法律，刑法第二
    條第一項定有明文。茲查：
  (一)被告丁○○、乙○○二人為上開常業詐欺犯行後，刑法已於
    九十四年一月七日修正，嗣於九十四年二月二日公布，刪除
    同法第三百四十條常業詐欺罪之規定，並自九十五年七月一
    日施行。被告丁○○、乙○○所為，係犯刑法修正施行前第
    三百四十條之常業詐欺罪，惟被告丁○○、乙○○犯罪後之
    法律已變更，就其二人數次犯行，依新法規定則應論以數罪
    併罰，經比較適用新舊法之結果，新法並未產生較有利被告
    二人之結果，則依刑法第二條第一項前段之從舊從輕之規定
    ，自應適用最有利於被告丁○○、乙○○之舊法，是被告丁○○、乙○○之行為，均應依修正施行前刑法第三百四十條
    之常業詐欺罪論處。
  (二)又詐欺取財罪之罰金刑部分，於被告四人行為後，刑法施行
    法增訂第一條之一，於九十五年六月十四日公布，並於同年
    七月一日施行；該條規定：「中華民國九十四年一月七日刑
    法修正施行後，刑法分則編所定罰金之貨幣單位為新臺幣。
    九十四年一月七日刑法修正時，刑法分則編未修正之條文定
    有罰金者，自九十四年一月七日刑法修正施行後，就其所定
    數額提高為三十倍。但七十二年六月二十六日至九十四年一
    月七日新增或修正之條文，就其所定數額提高為三倍。」考
    其立法理由，係為因應九十四年二月二日修正公布、九十五
    年七月一日施行之刑法施行後，依刑法總則第三十三條第五
    款規定，罰金貨幣單位已改為新臺幣，是以分則編各罪所定
    罰金之貨幣單位，自應配合上開規定修正，為使罰金數額趨
    於一致，避免衍生新舊法比較適用問題，以緩和實務適用法
    律之衝擊，於不變動罰金數額之前提下，而為制定（前揭條
    文立法意旨參照），換言之，刑法施行法第一條之一係在替
    代罰金罰鍰提高標準條例部分條文，與適用罰金罰鍰提高標
    準條例之結果相同，對於被告等人而言並不發生有利或不利
    之問題，僅係將貨幣單位由銀元改為新臺幣，並非法律變更
    刑度之條文，當無須就新舊法比較適用。
據上論斷，應依刑事訴訟法第二百七十三條之一第一項、第二百
九十九條第一項前段、第三百十條之二、第四百五十四條第二項
，刑法第二條第一項前段、第二十八條、第三百三十九條第一項
、（修正施行前）第三百四十條、（修正施行前）第五十一條第
五款，刑法施行法第一條之一，判決如主文。
本案經檢察官丙○○到庭執行職務。
中    華    民    國    96   年     4    月     16    日
                  刑事第二庭  法  官  徐文瑞
以上正本證明與原本無異。
如不服本判決應於送達後10日內向本院提出上訴狀（應附繕本）
。
　　　　　　　　　　　　　　　　書記官　李佩珊
中　　華　　民　　國　　96　　年　　4 　　月　　17　　日
附錄本案論罪科刑法條全文
中華民國刑法第339條
意圖為自己或第三人不法之所有，以詐術使人將本人或第三人之
物交付者，處5年以下有期徒刑、拘役或科或併科1千元以下罰金
。
以前項方法得財產上不法之利益或使第三人得之者，亦同。
前二項之未遂犯罰之。
修正施行前中華民國刑法第340條
以犯前條之罪為常業者，處1年以上，7年以下有期徒刑，得併科
5千元以下罰金。
